臺灣高等法院臺南分院刑事判決　　　　100年度上易字第128號
上　訴　人　臺灣雲林地方法院檢察署檢察官
被　　　告　林玉輝
選任辯護人　林永山　律師
上列上訴人因被告違反性騷擾防治法案件，不服臺灣雲林地方法
院99年度易字第534號中華民國100年1月15日第一審判決（起訴
案號：臺灣雲林地方法院檢察署99年度偵字第1870號），提起上
訴，本院判決如下：
    主  文
上訴駁回。
    事  實
一、公訴意旨略以：被告林玉輝與代號Ａ女（真實姓名、年籍詳
    卷附真實姓名與代號對照表）、王有正及蘇明和係同事關係
    ，Ａ女與其夫Ｂ男（真實姓名、年籍詳卷附真實姓名與代號
    對照表）於民國99年3月28日一同至臺中市沙鹿區「竹林土
    雞城餐廳」參加王有正之婚宴，於同日14時30分許，正值宴
     席結束謝客時，因王有正向排隊離場之告訴人Ａ女表示可
    以拿取謝卡，告訴人Ａ女與Ｂ男遂折返會場後方中央位置之
    禮金桌，詎在行列中排隊離場之被告林玉輝竟趁會場擁擠、
    告訴人Ａ女及Ｂ男不及抗拒之際，先伸出雙手撫摸Ａ女兩邊
    胸部。告訴人Ａ女當場受驚尖叫往一旁閃躲，被告林玉輝隨
    即再度伸手抓捏告訴人Ａ女身後之告訴人Ｂ男胸部，嗣因蘇
    明和即時自後攙扶被告林玉輝，被告林玉輝始罷手。因認被
    告涉犯性騷擾防治法第25條第1項之意圖性騷擾，乘人不及
    抗拒而為觸摸其胸部之行為罪嫌云云。
二、按被告以外之人於審判外之陳述，雖不符刑事訴訟法第159
    條之1至第159條之4之規定，而當事人於審判程序同意作為
    證據，法院審酌該言詞陳述或書面陳述作成時之情況，認為
    適當者，亦得為證據。當事人、代理人或辯護人於法院調查
    證據時，知有第159條第1項不得為證據之情形，而未於言詞
    辯論終結前聲明異議者，視為有前項之同意，刑事訴訟法第
    159條之5定有明文。查本件檢察官、被告於言詞辯論終結前
    ，對於下述本院採為認定犯罪事實依據之各項供述及書面證
    據之證據能力及對於卷附各傳聞證據之證據能力，均未聲明
    異議，復經本院於審理時逐一提示予檢察官、被告表示意見
    ，檢察官及被告對於本院所為之提示，就證據能力方面並無
    爭執（見本院卷第40頁反面），且本院審酌該等證據之取得
    過程並無瑕疵，與本案待證事實間復具有相當之關聯性，經
    本院審酌上開證據並無顯不可信之情況，採納該等證據自無
    礙被告於程序上之彈劾詰問權利，而認上開證據合於刑事訴
    訟法第159條之5之規定，是以之為本案證據並無不當，自得
    採為本件認定事實之基礎，至於證明力如何，則為法院判斷
    之範圍，合先敘明。
三、按犯罪事實應依證據認定之，無證據不得認定犯罪事實，又
    不能證明被告犯罪者，應諭知無罪之判決，刑事訴訟法第
    154條第2項、第301條第1項分別定有明文。次按認定不利於
    被告之事實，須依積極證據，苟積極證據不足為不利於被告
    事實之認定時，即應為有利於被告之認定，更不必有何有利
    之證據；且刑事訴訟法上所謂認定犯罪事實之積極證據，係
    指適合於被告犯罪事實之認定之積極證據而言，雖不以直接
    證據為限，間接證據亦包括在內，然而無論直接或間接證據
    ，其為訴訟上之證明，須於通常一般之人均不致有所懷疑，
    而得確信其為真實之程度者，始得據為有罪之認定，倘其證
    明尚未達到此一程度，而有合理之懷疑存在時，自不能以推
    測或擬制之方法，以為有罪裁判之基礎（最高法院30年上字
    第816號、40年台上字第86號判例意旨參照）；再按刑事訴
    訟法第161條第1項規定：檢察官就被告犯罪事實，應負舉證
    責任，並指出證明之方法。因此，檢察官對於起訴之犯罪事
    實，應負提出證據及說服之實質舉證責任。倘其所提出之證
    據，不足為被告有罪之積極證明，或其闡明之證明方法，無
    從說服法官以形成被告有罪之心證，基於無罪推定之原則，
    自應為被告無罪判決之諭知（最高法院92年台上字第128號
    判例意旨參照）。又性騷擾防治法第25條所規定之「性騷擾
    」，係指帶有性暗示之動作，具有調戲之含意，讓人有不舒
    服之感覺，行為人具有性暗示而調戲被害人之意，以滿足調
    戲對方之目的，屬性騷擾之犯意（最高法院96年度台上字第
    6736號判決意旨參照）。是行為人於客觀上有性騷擾防治法
    第25條第1項之行為時，是否構成本條項之罪，尚必須有積
    極證據證明行為人主觀上是否係基於性騷擾之意圖，先予敘
    明。
四、公訴人認被告涉犯上開性騷擾罪嫌，無非係以：(1)告訴人Ａ
    女及Ｂ男之指述；(2)證人蘇明和之證述；(3)證人顏信志之證
    述；(3)臺灣電力股份有限公司雲林區營業處（下稱臺電雲林
    營業處）所出具之函文；(4)王有正結婚光碟勘驗筆錄等為其
    主要論據。
五、訊據被告固坦承有於99年3月28日前往「竹林土雞城餐廳」
    參加王有正所舉辦之婚宴，並於喜宴中飲用約3、4 杯高梁
    酒，當日14時30分許欲離去時，已因酒意而重心不穩等情，
    惟堅決否認有何性騷擾犯行，辯稱：伊並無趁會場擁擠、出
    手撫摸Ａ女及Ｂ男胸部，伊縱然有揮手觸及Ａ女及Ｂ男，但
    亦係其2人過度敏感而產生之錯覺，絕無性騷擾之意圖，不
    能單憑雙手揮舞觸碰他人即認定性騷擾。又本件發生後，伊
    基於同事之間，如此對簿公堂實在難堪，乃請求Ａ女可否與
    之和解，嗣並捐款新臺幣（下同）5萬元，以求和平解決此
    事，伊並無為性騷擾之行為等語。經查：
  (一)被告確有於上開時、地出手碰觸告訴人Ａ女、Ｂ男胸部之事
    實，業據證人即告訴人Ａ女於99年4月14日偵查時證稱：99
    年3月28日14時30分許，被告無預警撲向伊，雙手抓伊胸部
    ，被告隨即被另一名同事蘇明和拉離現場；於99年5月5日偵
    訊中指述：被告摸伊胸部時蘇明和還來不及反應，是在被告
    又撲向伊之先生（即告訴人Ｂ男）後，蘇明和才將被告拉開
    等語明確（見偵查卷第3、24、25頁），核與證人即告訴人
    Ｂ男於偵訊時證稱：當時伊與告訴人Ａ女要離開時，新郎提
    醒伊要記得拿謝卡，因此伊與Ａ女又返回喜宴會場，因此與
    正好要離開的客人行進方向相反，Ａ女走在伊前面，碰到被
    告時，被告突然撲向伊，朝伊的胸部抓了一把，伊當時心理
    很不舒服，後來要上車前伊有告訴Ａ女此事，Ａ女才告訴伊
    被告也有抓Ａ女的胸部，Ａ女當時有尖叫，但因當時人很多
    ，人聲吵雜，所以伊可能沒有注意到等情相符（見偵查卷第
    19頁），且Ａ女及Ｂ男分別於99年4月14日及同年5月5日偵
    訊時，尚以具結擔保其供述之真實性，是其2人所證述自有
    相當之可信度。
  (二)告訴人Ａ女、Ｂ男於所指受被告性騷擾事件前，與被告並無
    任何糾紛；又告訴人Ｂ男在案發之翌日（29日）10時許，即
    向被告所任職之臺電雲林營業處投訴被告抓伊胸部及觸摸Ａ
    女胸部之情事，被告公司政風組長顏信志向告訴人Ｂ男表示
    ，若要正式書面申訴性騷擾案件之窗口為人資組，若要私下
    和解，則可代為聯絡被告。Ｂ男當場表示先私下和解，倘和
    解條件未達成共識，再提告訴。顏信志隨即以電話通知被告
    到場，被告表示3月28日當天因飲酒過量，對當天現場發生
    情形全不記得，若有發生不禮貌行為願意賠償對方，以示誠
    意等情，亦經證人顏信志於偵訊中證述屬實（見偵查卷第35
    頁），復有該處99年5月3日Ｄ雲林0990 400445號函可佐（
    見偵查卷第30、31、34、35頁）。另告訴人Ａ女及Ｂ男於案
    發之初，原無對被告提出刑事告訴之意願，僅希望被告以Ａ
    女名義捐款5萬元予「財團法人中華民國肌無力症關懷協會
    」乙情，因被告未捐款，告訴人Ａ女及Ｂ男方提出告訴等情
    ，亦經被告供承在卷，核與告訴人Ａ女、Ｂ男所述情節相符
    （見偵查卷第4、6、20、26頁；原審卷第41頁反面、第42頁
    正面）。又告訴人Ａ女及Ｂ男於偵查期間，並未對被告提出
    任何金錢賠償之請求，反而係被告於原審99年10月8日準備
    程序時，主動表示願與告訴人和解，並同意捐5萬元予慈善
    團體，並將寫道歉信向告訴人表示歉意，嗣並於99年10月26
    日、10月30日及11月1日分別捐款2萬元、2萬元及1萬元予財
    團法人臺灣兒童暨家庭扶助基金會嘉義分事務所（嘉義家庭
    扶助中心）、財團法人天主教中華道明修女會附設私立福安
    老人療養所及財團法人天主教會嘉義教區附設雲林縣華聖啟
    能發展中心，惟因告訴人認被告所書立之道歉信並無誠意，
    而未達成和解等情，有原審99年10月8日、99年11月2日準備
    程序筆錄各1份、上開捐款收據3紙、及道歉信1紙在卷可稽
    （見原審卷第11、12 頁、第17至22頁），上開事實均堪認
    定。是可佐證告訴人最初指陳遭被告性騷擾時，並未圖藉性
    騷擾之指述或刑事告訴，向被告牟取金錢賠償，反願在被告
    道歉還予告訴人尊嚴及慰藉，並捐款公益團體5萬元之前提
    下，放棄追訴權，且告訴人夫妻均有正當職業，與被告又無
    何仇隙，若非遭到碰觸胸部，當不致於不顧名節而出面指證
    被告上開行為之理，由此，亦可證明告訴人Ａ女、Ｂ男指訴
    其等在99年3月28日遭被告碰觸胸部之情，應非子虛，而可
    採信。
  (三)至於證人蘇明和於偵查中雖證稱：當時是伊扶被告離開，因
    為被告走路不太穩，伊不知道是因飲酒所致或其他原因所造
    成，伊不清楚被告有無摸Ａ女之胸部，伊不認識Ａ女之夫Ｂ
    男，酒席要結束時，沒有看到Ａ女及Ｂ男等語（見偵查卷第
    11頁）；證人王有正於原審審理時證稱：當時伊在送客，看
    到被告拿香菸的情形，看起來不太穩，看得出來是酒醉；當
    時沒有看到有人尖叫或發生衝突；送客時人很多，被告出現
    時人也很多，差不多走快完了；當時並沒有看到什麼奇怪的
    情形等語（見原審卷第52頁反面、第53頁正面、反面）。惟
    依告訴人Ａ女及Ｂ男之指述過程觀之，被告伸出雙手碰觸告
    訴人Ａ女胸部，告訴人Ａ女受驚尖叫往一旁閃躲，被告隨即
    再度伸手碰觸告訴人Ｂ男之胸部，其時間短暫，告訴人Ａ女
    當場尚來不及反應，僅能往一旁閃躲，且告訴人Ｂ男在旁亦
    因離場之賓客眾多、嘈雜，而未能聽見告訴人Ａ女之尖叫聲
    且未及看見被告碰觸告訴人Ａ女胸部之經過，告訴人Ａ女當
    場亦未發現告訴人Ｂ男亦有遭被告碰觸胸部，而係於上車前
    告訴人Ｂ男告知告訴人Ａ女其遭被告碰觸胸部後，告訴人Ａ
    女始告知告訴人Ｂ男亦有遭被告碰觸胸部，業如前述，則證
    人蘇明和、王有正在當時並未特別注意上開情形，僅對被告
    飲酒後站立不穩需人攙扶乙情有印象，因此，在喜宴即將結
    束賓客陸續離場時，證人蘇明和、王有正從未看見被告對告
    訴人Ａ女及Ｂ男短短數秒之舉動，或未聽聞告訴人Ａ女出聲
    尖叫，亦不足遽認被告於案發當時未有何碰觸告訴人Ａ女及
    Ｂ男胸部之事實。
  (四)另本件婚宴錄影光碟經勘驗後，雖未見被告碰觸告訴人Ａ女
    及Ｂ男胸部之情，惟前開錄影光碟僅錄得被告抓取香菸及在
    蘇明和之攙扶下離去之情形，有勘驗筆錄1份可按（見偵查
    卷第45頁），然上開婚宴錄影光碟之攝錄時間、範圍均有限
    制，自不能僅以錄影光碟未錄到被告碰觸告訴人Ａ女及Ｂ男
    胸部之畫面，即遽認被告於案發當時未有何碰觸告訴人Ａ女
    及Ｂ男胸部之事實。
  (五)綜上觀之，本件被告確有於上開時地以雙手碰觸告訴人Ａ女
    及Ｂ男胸部等情。至於證人Ａ女及Ｂ男雖指證被告係以伸手
    抓捏之方式碰觸其等之胸部等語，惟證人Ａ女先係指稱：「
    被告無預警撲向我，雙手抓我胸部…」；復證稱：「被告突
    然從我前方撲向我，並以雙手撫摸我的胸部」等語；證人Ｂ
    男則先指證：「被告突然撲向我，朝我的右胸部抓了一把」
    ；復證稱：「本件是因為我太太主動告訴我她被性騷擾，所
    以我才會提及我也有被被告摸胸部的事情」等語（見偵查卷
    第 3、19、24、26 頁），是證人Ａ女及Ｂ男先則證稱遭被
    告雙手抓胸部，後則稱遭撫摸胸部，其等各就被被告以何種
    方式碰觸之胸部之證述，前後並不一致，足見證人Ａ女及Ｂ
    男應係突遭被告碰觸胸部，感到不舒服，主觀上乃認定被告
    係對伊等為撫摸胸部之性騷擾之行為，要無疑義。
  (六)本件應審酌者，乃被告伸手碰觸告訴人Ａ女及Ｂ男胸部時，
    於其主觀心態上是否有性騷擾之主觀意圖存在。查，證人Ｂ
    男於偵查中證稱：當時被告身上有很濃之酒味等語（見偵查
    卷第19頁）；證人蘇明和證稱：被告當時走路不太穩，由伊
    攙扶離開等語（見偵查卷第11頁），證人王有正亦證稱：當
    時被告喝醉了，走路不穩等語（見原審卷第52頁反面、第53
    頁）；且自喜宴現場之錄影光碟畫面觀之，證人蘇明和在被
    告後方以左手拉抓被告左手之方式攙扶被告，被告以左手欲
    拿取新郎王有正手持香菸盤中之香菸，但無法抓取，新郎拿
    1根香菸給被告，被告身體踉蹌向右倒，蘇明和緊急抓住他
    ，後被告未接取新郎手中之香菸，反而以右手抓取一大把香
    菸後，在證人蘇明和攙扶下離去，有99年8月7日勘驗筆錄1
    份可按（見偵查卷第45頁），足見被告於案發當時已達無法
    自主行動之狀態。本件衡以被告當時精神狀況，固有在接近
    告訴人Ａ女及Ｂ男時，出手碰觸告訴人Ａ女及Ｂ男胸部之情
    ，然此實無法排除其係因飲酒後步態不穩所為，復參以告訴
    人Ａ女及Ｂ男並未證述被告當日以手碰觸告訴人Ａ女胸部時
    ，有何其他性暗示、調戲有關之言語，實難認其行為時主觀
    上具有性暗示而調戲告訴人之意，以滿足調戲對方之目的。
    否則，被告豈敢於眾目睽睽之於碰觸告訴人Ａ女胸部後，隨
    即碰觸與被告同屬男性之告訴人Ｂ男胸部之行為？此顯然與
    一般為性騷擾行為之人之舉措迥異，而與常情不符，此更可
    證被告主觀上並無性騷擾之意圖。因此，被告辯稱當時不勝
    酒力，可能揮舞雙手而觸及告訴人Ａ女及Ｂ男等語，尚非無
    據。至於被告雖於歷次偵查及原審審理中均一再供稱：伊並
    沒有喝醉酒，意識清楚，喜宴結束後回到雲林縣斗六市時，
    還自斗六市騎車返回土庫鎮云云（見偵查卷第20、36頁；原
    審卷第39頁正面、第54頁正面）。然被告當時已飲用3、4杯
    ，每杯150CC，純度為38度之高梁酒等情，已業其供承明確
    （見本院卷第27頁），合算其約飲用約600 CC之高梁酒，其
    飲酒量不少，又屬純度較高之高梁酒，足認其已精神狀況已
    受有影響，否則不可能出現上開腳步不隱之情形，況其於本
    院亦供稱「有一點醉」、「後來酒精發作，應該是醉了」等
    語（見本院卷第27頁反面、第48頁），足見其確有酒醉導致
    行動控制能力欠佳之情形，被告於偵查及原審所稱沒有酒醉
    云云，顯係對「酒醉」之認知不同，或為為保其顏面而逞其
    匹夫之勇所為之說詞，尚不得以此即認被告當時並未酒醉而
    有性騷擾之意圖。
  (七)另被告雖於案發後原審審理期間依告訴人之指定捐款5萬元
    予公益團體，惟自被告捐款過程觀之，當時係因告訴人表示
    如其捐款5萬元予公益團體，並書立道歉信，即願意撤回告
    訴，被告嗣後始捐款5萬元，業如前述，佐以被告自案發後
    均一再否認有何性騷擾之行為，先於告訴人Ｂ男前往其任職
    公司申訴時，陳稱若有發生不禮貌行為，願意賠償對方，嗣
    於原審審理時書立道歉信提及：對於造成誤會深感抱歉，自
    始至終絕無犯意，造成誤解深感抱歉等語（見原審卷第22頁
    ），足見被告主觀上並非認定其有為性騷擾之行為而捐款，
    因此被告辯稱當時認為是做功德才捐款等語，尚非無據，自
    不得憑此即認定被告於案發時有性騷擾之意圖。
  (八)公訴人另以：被告於偵查中供稱伊當時可能是酒醉云云，嗣
    於審理時、案發時是清醒等語，前後所供不一，且被告有向
    政風科長表示如果Ａ女說有，應該有那件事，被告提到如果
    發生不禮貌行為，願意賠償對方，且亦捐款給公益團體等情
    ，皆可佐證被告主觀上有性騷擾之意圖云云。惟查，關於被
    告是否酒醉乙節，於偵查固曾供稱可能酒醉，於原審則稱並
    無酒醉之情，前後供述雖有不一致之情形，然是否酒醉常涉
    及主觀認定之問題，且酒醉之程度，亦常會影響行為人主觀
    之認定，此可由其於偵查中所稱可能酒醉，於原審否認酒醉
    ，然於本院審理供稱「當時有一點醉」、「後來酒精發作，
    應該是醉了」等語即明，是以，被告是否因酒醉而影響行動
    能力，自應以客觀情形為準。本件依證人Ｂ男、王有正上開
    所述及喜宴現場之錄影畫面觀之，被告確有醉意而影響其行
    動能力之情形，亦經本院認定如上，則被告對其有無酒醉乙
    節之供述，雖有前後不一之情形，亦難此以認定其有性騷擾
    之主觀意圖。至被告確有以手觸及告訴人Ａ女及Ｂ男胸部，
    並造成告訴人心裡不舒服之感覺，亦如上述，則被告基於同
    事情誼且為免事端擴大是以願意與對方和解及賠償對方，及
    事後捐款給公益團體均為合理之解釋；另被告向政風科長表
    示：「若Ａ女說有，那應該就有這件事」等語，應指被告承
    認觸碰告訴人夫妻胸部之事實而言，被告雖承認觸碰告訴人
    2 人胸部乙節，但其自始即否認有性騷擾之意圖，且被告係
    因酒醉導致行動能力欠佳而不慎碰及告訴人胸部，業經論述
    如上，綜上，尚要難以為認定其有性騷擾之主觀意圖，是公
    訴人以此認定被告有主觀意圖，亦非可取。
六、綜上所述，本件公訴人所提出之證據及說明，尚無從認定被
    告於主觀上有性騷擾之意圖。此外，並無其他客觀之積極證
    據足以證明被告確有公訴人所指之性騷擾犯行，被告犯罪應
    屬不能證明。
七、原審以被告罪證不能證明，因而為無罪之諭知，其認定事實
    ，適用法律並無違誤，檢察官以被告就其是否酒醉之供述前
    後不一，且曾要求與告訴人成立和解，復捐款予公益團體等
    行為，遽予推論被告犯罪而提起上訴，然上開論點均不足認
    定被告有性騷擾之意圖，本件上訴為無理由，應予駁回。
據上論結，應依刑事訴訟法第368條，判決如主文。
本案經檢察官江守權到庭執行職務。
中    華    民    國    100    年    5    月    12    日
                  刑事第五庭    審判長法  官  楊明章
                                      法  官  蔡美美
                                      法  官  黃國永
以上正本證明與原本無異。
不得上訴。
                                      書記官  陳淑貞
中    華    民    國    100    年    5    月    12    日